臺灣苗栗地方法院民事小額判決　九十一年度苗小字第一三一號
　　原　　　告　甲○○
　　被　　　告　乙○○
右當事人間請求給付票款事件，本院判決如左：
    主      文
被告應給付原告新臺幣貳萬捌仟元，及自民國九十一年二月六日起至清償日止，按年
息百分之六計算之利息。
訴訟費用新台幣伍佰伍拾玖元由被告負擔。
本判決得假執行。
    事      實
甲、原告方面：
一、聲明：如主文第一項所示。
二、陳述：原告執有被告簽發，經訴外人張壽強轉讓，以臺灣中小企業銀行竹南分行
    為付款人，票載發票日為民國九十一年二月六日，票面金額新台幣（下同）二萬
    八千元，票號ＡＴ0000000號之支票一紙，詎於九十一年二月六日向付款
    人為付款之提示，竟遭拒付，為此請求被告給付票款二萬八千元，及自提示付款
    日起至清償日止，按年息百分之六計算之利息。
三、對被告抗辯之陳述：因張壽強欠其十餘萬元，經其向張壽強催討，張壽強表示伊
    在被告處有一張二萬八千元之支票可轉讓給原告，用以清償欠款，原告遂向被告
    拿取系爭支票。
四、證據：提出支票及退票理由單各一紙為證。
乙、被告方面：
一、聲明：原告之訴駁回。
二、陳述：其與原告並無生意往來，亦非直接前後手。系爭支票係因張壽強積欠其四
    萬七千元之工程款，而交付予其面額七萬五千元之支票一紙，用以支付上開工程
    款，其為找退二萬八千元予張壽強，遂簽發系爭支票予張壽強，在交付系爭支票
    予張壽強之前，張壽強表示要交由原告拿取，其才將系爭支票交付給原告，惟張
    壽強所交付之七萬五千元支票已跳票，且張壽強亦未清償工程款，須俟張壽強清
    償七萬五千元後，才願給付系爭票款。
    理      由
一、本件原告主張其執有被告簽發，以臺灣中小企業銀行竹南分行為付款人，票載發
    票日為民國九十一年二月六日，票面金額新台幣（下同）二萬八千元，票號ＡＴ
    0000000號之支票一紙，詎於九十一年二月六日向付款人為付款之提示，
    不獲付款等事實，已據其提出支票及退票理由單各一件為證，且為被告所不爭執
    ，自堪信原告之主張為真實。
二、又原告主張系爭支票係因訴外人張壽強積欠其十餘萬元，其向張壽強催討，張壽
    強表示要將被告簽發之系爭支票轉讓給其，其依張壽強之指示，至被告處向被告
    取得將系爭支票之事實，亦為被告所自認，自堪信為實在。是系爭支票雖係由被
    告直接交付予原告，惟系爭支票乃被告簽發予張壽強，張壽強將系爭支票轉讓給
    原告，由被告依張壽強之指示將系爭支票交付給原告，堪認系爭支票係由被告簽
    發予張壽強，由被告以占有改定之方式將系爭支票交付予張壽強，張壽強又以指
    示交付之方式將系爭支票轉讓交付給原告，是張壽強乃原告之前手，而原告與被
    告間並非直接前後手。
三、按票據債務人不得以自己與發票人或執票人之前手間所存抗辯之事由，對抗執票
    人，但執票人取得票據出於惡意者，不在此限，票據法第十三條定有明文，故票
    據行為為不要因行為，即不以給付之原因為要素而得成立之行為，凡簽名於票據
    之人，不問原因如何，均須依票上所載文義負責，除執票人取得票據係出於惡意
    者外，發票人不得以自己與執票人之前手所存抗辯之事由，對抗執票人（最高法
    院四十九年度台上字第六七八號判例意旨參照）。查系爭支票係由被告所簽發並
    以占有改定之方式交付予訴外人張壽強，張壽強再以指示交付之方式轉讓交付予
    原告，此為兩造所不爭執，已如前述，則兩造就系爭支票並非直接前後手關係，
    票據行為又屬無因行為，被告自不得以自己與其前手即張壽強間所存抗辯之事由
    ，對抗原告。被告辯稱系爭支票係用以找退其收受張壽強所交付面額七萬五千元
    支票中之二萬八千元，惟上開七萬五千元之支票遭退票，張壽強亦未給付其七萬
    五千元等語，然揆諸前揭說明，縱被告之七萬五千元票款未獲清償，至多亦僅得
    對張壽強或該張支票之票據債務人請求，尚不得以此事由而拒付本件票款，被告
    又未舉證證明原告取得票據有何惡意情事，是其辯稱於張壽強付款前不付本件票
    款云云，自非可採。
四、按在票據上簽名者，依票上所載文義負責；發票人應照支票文義擔保支票之支付
    ；執票人向支票債務人行使追索權時，得請求自為付款提示日起之利息，如無約
    定利率者，依年利六釐（即年息百分之六）計算，票據法第五條第一項、第一百
    二十六條、第一百四十四條、第一百三十三條分別定有明文。從而，原告依據票
    據之法律關係，請求被告給付票款二萬八千元，及自提示日起即九十一年二月六
    日起至清償日止，按年息百分之六計算之利息，為有理由，應予准許。
五、訴訟費用之負擔：本件訴訟費用應由被告負擔，茲確定如主文第二項所示，並計
    算詳如附表。
六、本件為被告敗訴之小額訴訟判決，爰依民事訴訟法第四百三十六條之二十之規定
    ，依職權宣告假執行。
七、據上論結，本件原告之訴為有理由，依民事訴訟法第四百三十六條之二十三、第
    四百三十六條第二項、第三百八十五條第一項前段、第七十八條、第四百三十六
    條之二十，判決如主文。
中　　　華　　　民　　　國　　九十一　　年　　　七　　　月　　  九  　　日
                                  臺灣苗栗地方法院苗栗簡易庭
~B法　　　官　陳慧萍
右正本證明與原本無異。
本裁定不得抗告。
~B法院書記官　張文玲
中　　　華　　　民　　　國　　九十一　　年　　　七　　　月　　  九  　　日
~F0
~T40
┌──────────────────────────────────────────────┐
│附    表：                                                                                  │
├───┬──────────────┬──────────────┬────────────┤
│ 編號 │    項               目     │    金        額（新台幣）  │  備               註   │
├───┼──────────────┼──────────────┼────────────┤
│  一  │裁判費用                    │貳佰捌拾貳元                │                        │
├───┼──────────────┼──────────────┼────────────┤
│  二  │送達郵費                    │貳佰柒拾柒元                │含本件判決之送達郵費，剩│
│      │                            │                            │餘郵票另行退還。        │
├───┴──────────────┼──────────────┼────────────┤
│  合                            計  │伍佰伍拾玖元                │                        │
└──────────────────┴──────────────┴────────────┘
